【裁判字號】    99,簡,103
【裁判日期】    990827
【裁判案由】    就業服務法
【裁判全文】
臺中高等行政法院判決
                                       99年度簡字第103號
原      告  甲○○
被      告  臺中市政府
代  表  人  乙○○
訴訟代理人  丙○○
上列當事人間因就業服務法事件，原告不服行政院勞工委員會中
華民國99年4月30日勞訴字第0990005766號訴願決定，提起行政
訴訟。本院判決如下︰
    主  文
原告之訴駁回。
訴訟費用由原告負擔。
    事實及理由
一、事實概要：緣原告非法僱用逃逸之印尼籍外國人SITI MUSRI
    PATUN（以下簡稱：S君，護照號碼：AK693958）於臺中市○
    ○區○○○路1203-3號從事烹煮鵝腸之工作，案經內政部入
    出國及移民署專勤事務第二大隊臺中市專勤隊（以下簡稱臺
    中市專勤隊）於民國（下同）99年1月15日上午8時45分許，
    在上開地點查獲，移由被告核處。經被告審查後認為原告違
    反就業服務法第57條第1款規定，乃依同法第63條第1項規定
    ，以99年1月22日府勞行字第0990018146號裁處書處原告罰
    鍰新幣（下同）15萬元。原告不服，提起訴願遭決定駁回，
    遂提起本件行政訴訟。
二、本件原告主張：99年春節因為工作需要大量人力，經市場同
    事介紹外籍新娘S君到原告作臨時工，工作時間由99年1月14
    日開始，但99年1月15日就由移民署查獲，後來去詢問市○
    ○○○○○○○道是失效之印尼籍外國人，因為也是在菜市
    場認識所以才幫忙詢問，並無收取任何介紹費。原告係在不
    知情之情況下，接受S君到工廠試作之要求，而誤觸就業服
    務法，因此無心之舉，竟遭受如此大之懲罰，原告負擔不起
    沈重的罰款等情。並聲明求為判決撤銷訴願決定及原處分。
三、被告則以：本件違法情節經臺中市專勤隊查獲，且經原告於
    99年1月15日調查筆錄中已坦承僱用外勞S君為其從事工作，
    並給予其報酬，是原告與S君間顯已成立僱傭關係至明，又
    原告並未詳查S君之相關證件即予以僱用，自有應注意能注
    意而不注意之過失。復就業服務法第57條第1款明文禁止非
    法聘僱未經許可、許可失效或他人所申請聘僱之外國人從事
    工作，旨在保障國民工作權、維持社會秩序而避免妨礙本國
    人之就業機會、勞動條件、國民經濟發展及社會安定。故針
    對聘僱外國人從事工作，立法採申請許可制，此揆諸就業服
    務法第42條之規定亦明。原告如需聘僱外國人從事工作，即
    應依法申請許可，未經申請許可即聘僱外國人從事工作，被
    告依就業服務法第63條第1項，並考量行政罰法第18條規定
    ，裁處最低額度罰緩15萬元，於法自屬有據，原告所訴顯不
    足採等語，資為抗辯。並聲明求為判決駁回原告之訴。
四、兩造之爭點：被告所為罰鍰處分是否適法？經查：
    (一)按「雇主聘僱外國人不得有下列情事：一、聘僱未經許可
      、許可失效或他人所申請聘僱之外國人。‧‧‧」、「違
      反‧‧‧第57條第1款‧‧‧規定者，處新臺幣15萬元以
      上75萬元以下罰鍰。」就業服務法第57條第1款、第63 條
      第1項分別定有明文。次按「違反行政法上義務之行為非
      出於故意或過失者，不予處罰。」、「裁處罰鍰，應審酌
      違反行政法上義務行為應受責難程度、所生影響及因違反
      行政法上義務所得之利益，並得考量受處罰者之資力。」
      亦為行政罰法第7條第1項及第18條第1項所規定。
    (二)經查：
      1.S君為97年4月20日逃逸之外勞（詳外勞居留資料查詢，
        見本院卷第57頁背面）。原告未經申請許可，非法僱用
        逃逸之印尼籍外國人S君於臺中市○○區○○○路1203-
        3號從事烹煮鵝腸之工作，案經臺中市專勤隊於99 年1
        月15日查獲。原告於該日之內政部入出國及移民署專勤
        事務第二大隊臺中市專勤對調查筆錄中坦承有聘僱外勞
        S君並支付薪資：「（問）：S君【1982/6/17，護照號
        碼：AK6939 58】是否為妳所聘僱的員工？）答：是臨
        時工。（問：妳自何時開始聘僱？聘僱至何時止？）答
        ：99年1月4日開始聘僱一直到今天被查獲為止。（問：
        上記外勞聘僱期間每天工作時間為何？）答：凌晨3點
        至早上8點。（問：上記外勞薪資如何計算？）答：時
        薪新臺幣95元。（問：上記外勞薪資由何人？以何種方
        式支付？）答：是我本人支付，每天下班以現金交付新
        臺幣380元。」（見本院卷第53頁背面至第54頁調查筆
        錄），於本院調查訊問時原告對此亦不爭執，則原告與
        S君間已有僱傭關係，原告未經申請許可聘僱逃逸之外
        勞之事實，洵堪認定。
      2.又原告未詳查S君之相關證件即予以聘僱，亦為原告所
        不否認，原告縱非故意，亦有過失之責。而就業服務法
        第57條第1款明文禁止非法聘僱未經許可、許可失效或
        他人所申請聘僱之外國人從事工作，旨在保障國民工作
        權、維持社會秩序而避免妨礙本國人之就業機會、勞動
        條件、國民經濟發展及社會安定。故針對聘僱外國人從
        事工作，立法採申請許可制，此揆諸同法第42條之規定
        亦明。是原告如需聘僱外國人從事工作，即應依法申請
        許可。原告既未經申請許可而非法聘僱，自有違反上開
        規定，是被告認原告違反就業服務法第57條第1款，依
        同法第63條第1項並考量行政罰法第18條規定，裁處原
        告最低罰鍰15萬元，揆諸首揭規定並無違誤。原告主張
        係在不知情之情況下觸法，無力負擔沉重之罰款等語，
        惟此係執行之另一問題，自無可採。
    (三)從而，原處分裁罰原告15萬元，並無違誤，訴願決定予以
      維持，核無不合。原告訴請撤銷，為無理由，應予駁回。
      又本件係簡易事件，爰不經言詞辯論逕為判決。
五、據上論結，本件原告之訴為無理由，依行政訴訟法第236條
    、第233條第1項、第195條第1項後段、第98條第1項前段，
    判決如主文。
中    華    民    國    99    年    8     月    27    日
                臺中高等行政法院第三庭
                                法  官  莊  金  昌
以上正本證明與原本無異。
如不服本判決，應於判決送達後20日內，以本訴訟事件所涉及之
法律見解具有原則性者，始得向本院提出上訴狀並表明上訴理由
，經最高行政法院許可，否則不得上訴；如於本判決宣示後送達
前提起上訴者，應於判決送達後20日內補提上訴理由書（均應依
對造人數提出繕本）。
中    華    民    國    99    年    8     月    27    日
                                書記官  林  昱  妏

司法院資訊處製作；財團法人民間司法改革基金會備份。
